【裁判字號】    97,消債抗,168
【裁判日期】    980504
【裁判案由】    聲請更生程序
【裁判全文】
臺灣高雄地方法院民事裁定           97年度消債抗字第168號
抗  告  人  甲○○
代  理  人  徐豐益律師
上列當事人因消費者債務清理事件聲請更生，不服本院民國97年
7 月31日97年度審消債更字第876 號駁回裁定，提起抗告，本院
裁定如下：
    主  文
抗告駁回。
抗告程序費用新臺幣壹仟元由抗告人負擔。
    理  由
一、抗告意旨略以：抗告人於民國97年5 月5 日函請最大債權金
    融機構永豐商業銀行股份有限公司（下稱永豐銀行）請求協
    商，除以函文請求外，並有檢附財團法人金融聯合徵信中心
    前置協商專用債權人清冊，已符合消費者債務清理條例（下
    稱消債條例）請求協商法定要件，且依消債條例第151 條第
    2 項規定，已授權債權金融機構向稅捐或其他機關、團體查
    詢抗告人之財產、收入、業務及信用狀況，永豐銀行即應依
    抗告人提出之債權人清冊，通知全體債權人與債務人即抗告
    人為債務協商，惟永豐銀行未通知全體債權人外，反要求抗
    告人補齊法律未規定之文件，始願聯絡全體債務人協商，已
    逾越法律規定之要求，原裁定以此認定抗告人未為消債條例
    第151 條第1 項請求，增加當事人法律或施行細則所無之限
    制，有違法律保留原則，爰依法提起抗告等語，並聲明：(一)
    原裁定廢棄；(二)本件更生聲請准予開始等語。
二、按債務人對於金融機構因消費借貸、自用住宅借款、信用卡
    或現金卡契約而負債務，在聲請更生或清算前，應提出債權
    人清冊，以書面向最大債權金融機構請求協商債務清償方案
    ，並表明共同協商之意旨，消債條例第151 條第1 項規定甚
    明，其旨在於債務人如能協商成立，或不須依本條例聲請更
    生或清算，可疏減法院負擔，有效分配司法資源，倘債務人
    經協商後仍無法與債權人就債務清償方案達成協議，方可聲
    請更生或清算；又同條例第2 項規定，債務人為前項請求時
    ，視為同意或授權受請求之金融機構，得向稅捐或其他機關
    、團體查詢其財產、收入、業務及信用狀況，使債權人得以
    儘速取得該等資訊，藉以明瞭債務人之財務狀況，俾利雙方
    協商。同此意旨，消債條例雖未定明債務人應檢附該等文件
    申請協商，惟債務人依該條第1 項請求協商時，本於更生或
    清算程序為債務清理之最後手段性，債務人自應盡申請更生
    或清算之最大誠意，除形式上需以書面向最大債權金融機構
    請求協商外，實質上亦應積極檢具供債權人瞭解債務人財務
    、收入、業務及信用狀況之資料，以促成協議之成立，方符
    該項所謂「請求協商」之意涵，否則徒以書面申請協商，未
    檢具債務人財務狀況等資料供金融機構參憑，消極等待金融
    機構查詢債務人之財產、收入、業務及信用狀況，自難認債
    務人已具備申請協商之意，與自始未申請協商同，不得逕行
    聲請更生；再者，法律雖已授權債權金融機構得查詢債務人
    之財產、收入、業務及信用狀況，惟並不當然即可認已免除
    債務人申請所應履行之附隨義務。又聲請更生或清算不合程
    式或不備其他要件者，法院應以裁定駁回之，但其情形可以
    補正者，法院應定期間先命補正，同條例第8 條亦有明文。
三、本件抗告人於聲請更生前雖曾於97年5 月5 日發函予永豐銀
    行申請協商，有抗告人97年5 月5 日函文1 份在卷可查（原
    審卷第23頁），然該函附件僅附債權人清冊，並未檢附前揭
    財產收入狀況等證明文件，依上揭所述，自難認抗告人已遵
    循消債條例第151 條第1 項之規定請求與全體金融機構債權
    人先行債務協商之機制，其聲請更生即不合程式，且經原審
    於97年6 月20日裁定命抗告人於裁定送達後14日內補正已檢
    附前揭財產收入狀況等證明文件向最大債權金融機構申請協
    商及協商結果之證明文件，抗告人於97年6 月26日收受上開
    裁定後，雖於98年7 月8 日提出補正暨釋明狀，然遍觀該補
    正暨釋明狀內容及檢附之文件，抗告人僅陳明永豐銀行收受
    抗告人申請協商函文後，逾30日仍不與抗告人協商之意旨（
    抗告人更生聲請狀亦漏附「財團法人金融聯合徵信中心前置
    協商專用債權人清冊」），並無抗告人已檢附前揭財產收入
    等文件向永豐銀行申請前置協商之證明文件，此有送達證書
    及補正暨釋明狀各1 份在卷可稽，依上說明，自應駁回其更
    生之聲請。從而，原審裁定駁回抗告人更生之聲請，並無違
    誤。抗告意旨指摘原裁定不當，求予廢棄另為裁定，為無理
    由，應予駁回。
四、據上論結，本件抗告為無理由，依消費者債務清理條例第15
    條，民事訴訟法第495 條之1 第1 項、第449 條第1 項、第
    95條、第78條，裁定如主文。
中    華    民    國    98    年    5     月    4     日
                  民事庭審判長法      官  蘇鳴東
                              法      官  謝文嵐
                              法      官  高瑞聰
以上正本係照原本作。
本件裁定不得抗告。
中    華    民    國    98    年    5     月    4     日
                              書  記  官  吳雅琪


司法院資訊處製作；財團法人民間司法改革基金會備份。
